臺灣新北地方法院刑事判決
111年度金訴字第1210號
公  訴  人  臺灣新北地方檢察署檢察官
被      告  張哲嘉





上列被告因違反洗錢防制法等案件，經檢察官提起公訴（111 年
度偵字第22591 號），被告於準備程序認罪，本院以簡式審判程
序判決如下：
    主  文
張哲嘉犯三人以上共同詐欺取財罪，處有期徒刑壹年貳月；又犯
三人以上共同詐欺取財罪，處有期徒刑壹年肆月。應執行有期徒
刑壹年捌月。
扣案之臺中銀行金融卡壹張、現金新臺幣柒萬貳仟叁佰肆拾伍元
、手機貳支均沒收。
    事實及理由
一、按除被告所犯為死刑、無期徒刑、最輕本刑為三年以上有期
    徒刑之罪或高等法院管轄第一審案件者外，於第一次審判期
    日前之準備程序進行中，被告先就被訴事實為有罪之陳述時
    ，審判長得告知被告簡式審判程序之旨，並聽取當事人、代
    理人、辯護人及輔佐人之意見後，裁定進行簡式審判程序，
    刑事訴訟法第273 條之1 第1 項定有明文。經核本件被告張
    哲嘉所犯係死刑、無期徒刑、最輕本刑為三年以上有期徒刑
    以外之罪，其於準備程序中就被訴事實為有罪之陳述，經法
    官告知簡式審判程序之旨，並聽取公訴人、被告之意見後，
    本院爰依首揭規定，合議裁定由受命法官獨任進行簡式審判
    程序，合先敘明。
二、本件犯罪事實：
    ㈠張哲嘉（通訊軟體暱稱「虎將來臨1 號」、「虎將來領二
　　　號」）與由通訊軟體暱稱「黑傑克」、「小偉」、「海北
　　　」、「KK You Hippy 9 Ok」、「雷神索爾」及其他不詳
      成員等人所組成三人以上之詐欺集團，以Telegram通訊軟
      體群組互相聯繫，共同基於不法所有意圖之三人以上共同
      詐欺取財、掩飾隱匿詐欺犯罪所得之洗錢等犯意聯絡，先
      由該集團成員自稱「新宸包裝股份有限公司」「潘采伊」
      ，於民國111 年5 月27日經由臉書、LINE，向住於臺中市
      太平區之蔡采宸佯稱：向其公司承做代工，若提供提款卡
      給其公司購買材料減少稅金開支，可申請領取補助，每張
      新臺幣（下同）5,000 元云云，使蔡采宸陷於錯誤，而於
      同年月28日將其申辦之臺中銀行帳號000000000000號帳戶
      之金融卡1 張，依指示寄送至臺北市北投區之統一超商清
      江門市，即由該集團成員於同年月30日領件詐得該金融卡
      。
　　㈡其後再於111 年6 月2 日下午4 時50分許，由該集團成員
      冒稱係博客來書店、臺北富邦銀行人員，以電話向住於新
      竹縣竹北市之洪境聰佯稱：因博客來網站遭駭客攻擊，致
      其之前訂單誤植錯誤，需配合銀行處理清單問題，解除訂
      單扣款云云，使洪境聰陷於錯誤，而依指示於同日晚上10
　　　時8 分許，經由網路轉帳匯款7 萬2,345 元至蔡采宸上開
      臺中銀行帳戶。而張哲嘉則於同日下午5 、6 時許，依該
      集團通訊軟體群組聯繫，先至新北市板橋區板橋火車站內
      置物箱，拿取詐得之蔡采宸上開臺中銀行帳戶金融卡、供
　　　聯絡使用之IPHONE白色手機1 支；再以該手機與該集團「
　　　黑傑克」聯繫後，依指示於同日晚上10時51分許，至臺北
      市萬華區西藏路之統一超商華藏門市，經由該店內中國信
      託銀行自動櫃員機，持蔡采宸上開臺中銀行帳戶金融卡，
      於同日晚上10時51分許至10時55分許間，將上開洪境聰受
      騙匯入蔡采宸臺中銀行帳戶內款項，分4 次各提領2 萬元
      後，提領一空，以此方式取得該詐欺贓款，並掩飾隱匿上
      開詐欺贓款犯罪所得之去向所在。
　　㈢嗣張哲嘉再依「黑傑克」聯繫指示，於同日晚上11時17分
      許至11時22分許，至新北市○○區○○○路000 號台新銀行三
      重分行自動櫃員機，領取其他匯入蔡采宸臺中銀行帳戶內
      之不詳款項，共提領4 筆各為2 萬元、2 萬元、1 萬元、
      2 千元等款項，旋遇警盤查，為警扣得上開蔡采宸臺中銀
      行帳戶金融卡1 張、自動櫃員機交易明細表4 張（另扣有
      其他銀行帳戶自動櫃員機交易明細表8 張）、其供與該集
      團聯絡使用之手機2 支（包括IPHONE白色手機、CAT 黑色
      手機各1 支）、現金13萬3,900 元（含上開自蔡采宸臺中
      銀行帳戶提領之款項共13萬2,000 元）等物。其後並經蔡
      采宸、洪境聰發覺受騙後報警處理，經警循線調查，因而
      查悉上情。　
    ㈣案經蔡采宸、洪境聰訴由臺中市政府警察局太平分局、新
      竹縣政府警察局竹北分局移由新北市政府警察局三重分局
      報請臺灣新北地方檢察署檢察官偵查起訴。
三、本件犯罪事實之證據：
    ㈠被告張哲嘉於警詢、偵訊及本院審理時之自白、告訴人蔡
      采宸、洪境聰於警詢之指訴。
    ㈡卷附之告訴人蔡采宸報案之臺中市政府警察局太平分局太
      平派出所受理各類案件紀錄表、受理案件證明單、內政部
      警政署反詐騙諮詢專線紀錄表、代工協議、與詐欺集團成
      員LINE對話紀錄翻拍照片、臺中銀行帳戶開戶資料、跨行
      轉帳交易明細、臺幣交易明細、告訴人洪境聰報案之內政
      部警政署反詐騙諮詢專線紀錄表、新竹縣政府警察局竹北
      分局高鐵派出所受理詐騙帳戶通報警示簡便格式表、受理
      各類案件紀錄表、受理案件證明單、金融機構聯防機制通
      報單、匯款之存摺交易明細查詢擷圖、通話紀錄擷圖、統
      一超商貨態查詢系統訂單查詢資料、被告111 年6 月2 日
      在臺北市萬華區西藏路之統一超商華藏門市自動櫃員機提
      領監視器錄影光碟、翻拍照片、111 年6 月2 日在新北市
      三重區正義北路台新銀行三重分行自動櫃員機提領監視器
      錄影光碟、翻拍照片、新北市政府警察局三重分局111 年
      6 月2 日搜索、扣押筆錄、扣押物品目錄表、查獲現場、
      扣案物照片、被告扣案手機內與詐欺集團成員對話紀錄翻
      拍照片、扣案之告訴人蔡采宸臺中銀行帳戶金融卡1 張、
      自動櫃員機交易明細表4 張、手機2 支、現金13萬3,900
　　　元等可資佐證。
四、論罪：
    ㈠核本件被告張哲嘉上開所為：
　　　⒈對告訴人蔡采宸所犯部分，係犯刑法第339 條之4 第1 
        項第2 款之三人以上共同犯詐欺取財罪。
　　　⒉對告訴人洪境聰所犯部分，係犯刑法第339 條之4 第1 
        項第2 款之三人以上共同犯詐欺取財罪、洗錢防制法第
        14條第1 項之洗錢罪。　
    ㈡再被告就其上開所犯之三人以上共同詐欺取財、洗錢等各
      罪，與上開詐欺集團成員暱稱「黑傑克」、「小偉」、「
      海北」、「KK You Hippy 9 Ok」、「雷神索爾」、實施
      詐術及其他不詳成員等間，均在合同意思範圍以內，各自
      分擔犯罪行為之一部，相互利用他人之行為，以達其犯罪
      之目的，應對於全部所發生之結果，共同負責，為共同正
      犯。
    ㈢又被告上開對告訴人洪境聰所犯三人以上共同詐欺取財行
      為與其所犯上開掩飾隱匿犯罪所得之洗錢行為間，有局部
      重合，是其上開所犯三人以上共同犯詐欺取財、洗錢等2
　　　罪間，應論以想像競合犯，從一重之三人以上共同詐欺取
      財罪處斷。
    ㈣再被告上開對告訴人蔡采宸、洪境聰各所犯從一重之三人
      以上共同詐欺取財等2 罪間，犯意各別，行為互殊，被害
      人相異，應予分論併罰。　
　　㈤又被告就其上開對告訴人洪境聰所犯洗錢罪部分，於偵查
      及本院審理時均自白不諱。按犯洗錢防制法第14條之罪，
      在偵查或審判中自白者，減輕其刑，洗錢防制法第16條第
      2 項定有明文。又想像競合犯係一行為觸犯數罪名，行為
      人犯罪行為侵害數法益皆成立犯罪，僅因法律規定從一重
      處斷科刑，而成為科刑一罪而已，自應對行為人所犯各罪
      均予適度評價，始能對法益之侵害為正當之維護。因此法
      院於決定想像競合犯之處斷刑時，雖以其中最重罪名之法
      定刑作為裁量之準據，惟具體形成宣告刑時，亦應將輕罪
      之刑罰合併評價。基此，除非輕罪中最輕本刑有較重於重
      罪之最輕本刑，而應適用刑法第55條但書規定重罪科刑之
      封鎖作用，須以輕罪之最輕本刑形成處斷刑之情形以外，
      則輕罪之減輕其刑事由若未形成處斷刑之外部性界限，自
      得將之移入刑法第57條或第59條之科刑審酌事項內，列為
      是否酌量從輕量刑之考量因子。是法院倘依刑法第57條規
      定裁量宣告刑輕重時，一併具體審酌輕罪部分之量刑事由
      ，應認其評價即已完足，尚無過度評價或評價不足之偏失
      （最高法院109 年度台上字第3936號判決意旨參照）。本
      件被告於偵查及本院審理時就上開對告訴人洪境聰所犯洗
      錢罪均為自白，本應依上揭規定減輕其刑，惟其上開所犯
      因上述想像競合犯之關係而從一重之三人以上共同詐欺罪
      處斷，上開輕罪洗錢罪之減輕其刑事由未形成處斷刑之外
      部性界限，是依前揭說明，審酌被告上開所犯中想像競合
      輕罪之洗錢罪部分，衡其所犯情節，與刑法第59條酌減其
      刑規定不合，應無依此規定酌減其刑之必要，爰將之列為
      後述依刑法第57條規定科刑時之考量因子，而於其上開所
      犯加重詐欺取財罪部分，作為刑法第57條量刑之審酌，併
      此敘明。
五、量刑：
    ㈠爰以行為人之責任為基礎，審酌被告不思憑己力循正當途
      徑賺取個人所需，竟夥同上開詐欺集團成員，分工詐得告
      訴人蔡采宸銀行帳戶金融卡後，再於詐騙告訴人洪境聰匯
      款至蔡采宸銀行帳戶，收取詐得之告訴人蔡采宸銀行帳戶
      金融卡，持以提領告訴人洪境聰被騙匯款，欲再轉交由該
      集團其他上游成員取得，並以掩飾隱匿該詐欺犯罪所得，
      而牟取報酬利益，侵害告訴人財產權益，破壞社會信賴關
      係，並使告訴人難以追索被害財產利益，應予非難，兼衡
      諸被告之素行、智識程度、社會經驗、犯罪之方法、手段
      、共同犯罪分工情節、參與程度、對告訴人所生危害、詐
      騙所得金額、所獲利益、犯後就上開所犯於偵審自白之態
      度及尚未與告訴人達成民事賠償和解等一切情狀，量處如
      主文所示之刑，以資懲儆。
　　㈡又綜衡其上開各罪犯罪行為之不法與罪責程度、所犯行為
      類型及侵害法益、犯罪間隔時間、對其施以矯正之必要性
      、刑罰經濟、邊際效應及復歸社會之可能性等一切情狀，
      基於罪責相當原則，而為整體非難評價後，於定執行刑之
      外部性及內部性界限內，定其應執行之刑。　
六、沒收：
　　㈠扣案之告訴人蔡采宸受詐取之上開臺中銀行帳戶金融卡1
　　　張、扣案現金13萬3,900元中之告訴人洪境聰受詐取之7 
      萬2,345 元，均係被告對上開各告訴人所犯之犯罪所得，
      且尚未實際合法發還告訴人，應均依刑法第38條之1 第1
　　　項前段規定，併予宣告沒收。至扣案現金中其餘款項係其
      他匯入告訴人蔡采宸帳戶不詳款項或被告自稱自有現金，
      均非本案犯罪所得，爰不於本案予以宣告沒收，附此敘明
      。
　　㈡扣案之被告持有之手機2 支（包括IPHONE白色手機、CAT 
      黑色手機各1 支），均係其供犯罪聯絡所用，爰依刑法第
      38條第2 項前段規定，併予宣告沒收。
　　㈢扣案之與告訴人蔡采宸臺中銀行帳戶有關之自動櫃員機交
      易明細表4 張，雖係本案犯罪所生之物且可供證明被告本
      件犯罪證據，惟於沒收欠缺刑法上之重要性，爰依刑法第
      38條之2 第2 項規定，不予宣告沒收。另扣案之其他銀行
      帳戶自動櫃員機交易明細表8 張，則與本案無涉，亦不予
      宣告沒收，併此敘明。　
七、據上論斷，應依刑事訴訟法第273 條之1 第1 項、第299 條
    第1 項前段，洗錢防制法第14條第1 項、第16條第2 項，刑
    法第11條前段、第28條、第339 條之4 第1 項第2 款、第55
    條、第51條第5 款、第38條第2 項前段、第38條之1 第1 項
    前段，刑法施行法第1 條之1 第1 項，判決如主文。
八、如不服本判決應於收受送達後20日內向本院提出上訴書狀，
    並應敘述具體理由；其未敘述上訴理由者，應於上訴期間屆
    滿後20日內向本院補提理由書（均須按他造當事人之人數附
    繕本）「切勿逕送上級法院」。
本案經檢察官鄭皓文偵查起訴，由檢察官陳漢章到庭執行職務。
中　　華　　民　　國　　111 　年　　8 　　月　　30　　日
                      刑事第七庭  法　官  彭  全  曄
以上正本證明與原本無異。
如不服本判決應於收受送達後20日內向本院提出上訴書狀，並應
敘述具體理由；其未敘述上訴理由者於上訴期間屆滿後20日內向
本院補提理由書（均須按他造當事人之人數附繕本）「切勿逕送
上級法院」。
                                  書記官  張  馨  尹
中　　華　　民　　國　　111 　年　　9 　　月　　5 　　日
附錄本案論罪科刑法條全文：
①中華民國刑法第339 條之4
犯第339 條詐欺罪而有下列情形之一者，處1 年以上7 年以下有
期徒刑，得併科1 百萬元以下罰金：
一、冒用政府機關或公務員名義犯之。
二、三人以上共同犯之。
三、以廣播電視、電子通訊、網際網路或其他媒體等傳播工具，
    對公眾散布而犯之。
前項之未遂犯罰之。

②洗錢防制法第14條
有第2 條各款所列洗錢行為者，處7 年以下有期徒刑，併科新臺
幣5 百萬元以下罰金。
前項之未遂犯罰之。
前2 項情形，不得科以超過其特定犯罪所定最重本刑之刑。